【裁判字號】    98,訴,313
【裁判日期】    980805
【裁判案由】    請求侵權行為損害賠償
【裁判全文】
臺灣屏東地方法院民事判決               98年度訴字第313號
原      告  甲○○
被      告  乙○○
上列當事人間請求損害賠償事件，原告於刑事案件（本院97年度
簡字第1788號）審理中提起刑事附帶民事訴訟（本院97年度附民
字第159 號），經刑事庭移送前來，本院於民國98年7 月22日言
詞辯論終結，判決如下：
    主  文
被告應給付原告新臺幣壹拾萬元，及自民國九十七年十月八日起
至清償日止，按週年利率百分之五計算之利息。
原告其餘之訴駁回。
訴訟費用由被告負擔十分之一，餘由原告負擔。
本判決所命給付得假執行。但被告於執行標的物拍定、變賣前，
以新臺幣壹拾萬元為原告預供擔保，得免假執行。
原告其餘假執行之聲請駁回。
    事 實 及 理 由
一、原告主張：被告乙○○於民國（下同）97年4 月9 日17時許
    ，在屏東縣屏東市○○路120 －1 號民眾醫院2 樓後花園處
    ，因與原告談及其是否於日前在醫院內欺負其母乙事，而與
    原告發生爭吵，被告腦羞成怒，竟萌傷害之犯意，以拳頭毆
    打原告眼睛，並以腳踢其身體，致原告受有左臉頰骨部挫
    傷瘀腫合併左眼結膜下出血、左大腿前內側挫傷瘀血15x12
    公分、3.左拇指前背側抓傷之傷害。案經原告訴由屏東警察
    局屏東分局報請台灣屏東地方法院檢察署檢察官以97年度偵
    字第5067號傷害案件聲請簡易判決處刑，嗣經本院刑事庭以
    97年度簡字第1788號判處拘役確定在案。原告遭被告毆傷左
    眼，眼球內飛蚊症、血塊、上下游走，已嚴重影響平衡感，
    現已無法開車、騎自行車，甚而走路均會撞牆邊，另眼球24
    小時抽痛怕光，日後產生光圈現象，無法成眠，精神衰弱，
    視力由原本正常，降至0.1 之視力，眼睛近乎失明，心理傷
    痛，影響生活至鉅。為此，依侵權行為法則，訴請被告應賠
    償原告非財產之損害即精神慰撫金。爰聲明：1 、被告應給
    付原告新台幣（下同）100 萬元，並自起訴狀繕本送達翌日
    起至清償日止，按年息百分之五計算之利息。2 、原告願供
    擔保請准宣告假執行。
二、被告抗辯：被告對於本件刑事判決，雖沒有上訴；但仍否認
    有毆打原告，被告與原告是有拉扯，但被告不知道原告是如
    何受傷，原告所受之傷，應係酗酒自行跌倒等原因所致。且
    原告請求之賠償之金額太高。並聲明：1 、原告之訴駁回。
    2 、如受不利之判決，願供擔保免為假執行。
三、兩造不爭執之事實：對於刑事判決，被告未上訴。
四、兩造爭執之事項：
（一）被告有無毆打原告？
（二）原告請求精神慰撫金是否有理及金額是否適當？
五、本院之判斷：茲就兩造協議簡化之上開爭執事項，分別審酌
    如下：
（一）被告有無毆打原告？
 1、原告主張之事實，業經臺灣屏東地方法院檢察署檢察官以97
    年度偵字第5067號傷害案件聲請簡易判決處刑，並經本院刑
    事庭以97年度簡字第1788號判處拘役確定在案，且經本院調
    取該刑事卷宗（含警偵卷）核閱屬實。次查原告遭被告毆傷
    後，旋經事發地點之民眾醫院護理長即證人陳珍發現原告眼
    眶下緣有明顯外傷及滲血，即代為簡易護療，隨後，原告報
    警並即於當日18時49分前往寶健醫院治療，主訴遭人拳頭打
    傷臉部及左大腿等處疼痛等情，有本院調取影印附卷之上開
    刑事卷宗98年4 月21日證人訊問筆錄及寶健醫院病歷資料、
    診斷證明書可稽，足認原告之主張應堪採信。被告雖辯以未
    毆打原告，原告所受之傷，應係酗酒自行跌倒等原因所致云
    云；然查被告未能舉證以實其說，所辯無從採信。
（二）原告請求精神慰撫金是否有理及金額是否適當？
 1、按因故意或過失不法侵害他人之權利者，負損害賠償責任；
    不法侵害他人之身體、健康、名譽、自由、信用、隱私、貞
    操，或不法侵害其他人格法益而情節重大者，被害人雖非財
    產上之損害，亦得請求賠償相當之金額，民法第18 4條第1
    項前段及第195 條第1 項前段，分別定有明文。本件原告左
    眼臉及左大腿遭被告踢打受傷之事證，業如前述。經查寶健
    醫院97年9 月2 日以（97）寶健醫字第346 號函覆臺灣屏東
    地方法院檢察署稱原告之左眼周邊視網膜變性，應是退化性
    疤痕，該眼疾無法斷定為外力所致（見所附偵卷影本第17頁
    ），雖難證明原告視力退化為被告傷害所致；惟查原告左眼
    為被告打傷後，常赴醫診治，則屬實情（有寶健醫院病歷及
    診斷證明書附於刑事卷宗可稽），其受傷後造成生活上之不
    便，身心確遭折磨。從而，原告自得依上開侵權行為之法條
    規定，訴請被告賠償相當金額之慰撫金。
 2、次按不法侵害他人之人格權，被害人受有非財產上損害，請
    求加害人賠償相當金額之慰撫金時，法院對於慰撫金之量定
    ，應斟酌實際加害情形、所造成之影響、被害人所受精神上
    痛苦之程度、雙方之身分、地位、經濟狀況及其他各種情形
    ，以核定相當之數額（最高法院47年臺上字第1221號、51年
    臺上字第223 號判例意旨參照）。而身分法益與人格法益同
    屬非財產法益，上開最高法院有關人格法益受侵害而酌定慰
    撫金之標準，自得為本件衡量因身分法益受侵害所生損害賠
    償金額之參考。經查原告現年63歲，已婚，與妻分居中，有
    一女一男，均與其妻同住。原告自己獨居，有一間舊公寓，
    母親現住院中，由原告照顧，並支付住院費用每月約2 萬2
    千元，原告現靠約5 萬元月退休俸生活。另查被告現年73歲
    ，以婚，有一男一女，都已成家，原告有一間三樓透天厝，
    與妻同住，原告為教員退休，每月領有約6 萬元退休俸生活
    。以上各為兩造所自陳，本院並參酌調取之稅務電子閘門所
    得調件明細表及審酌兩造身分、地位、經濟能力、家庭狀況
    與原告所受精神上痛苦程度等一切情狀，認原告所受非財產
    上損害以10萬元為適當，逾此部分之請求，即屬無據。
六、綜上所述，原告依據侵權行為之法律關係，訴請被告賠償其
    非財產上損害10萬元及法定利息，為有理由，應予准許；逾
    此範圍之請求，為無理由，應予駁回，爰判決如主文所示。
    又本件所命給付未逾50萬元，按民事訴訟法第389 條第1 項
    第5 款規定，應依職權宣告得假執行。另被告陳明願供擔保
    免為假執行，亦無不合，併酌定相當擔保金額宣告之。至原
    告敗訴部分，其假執行之聲請已失所附麗，應駁回之。
四、本件事證已臻明確，兩造其餘攻擊或防禦方法，核與判決結
    果無影響，爰不逐一論述，附此敘明。
五、據上論結，本件原告之訴為一部有理由、一部無理由，依民
    事訴訟法第79條、第389 條第1 項第5 款、第392 條第2 項
    ，判決如主文。
中    華    民    國    98    年    8     月     5    日
                  民事第二庭    法  官    胡晏彰
正本係照原本作成。
如對判決上訴，須於判決送達後廿日內向本院提出上訴狀，其未
表明上訴理由者，應於提出上訴後二十日內向本院補提理由書狀
（均須按他造當事人之人數附繕本）。
中    華    民    國    98    年    8     月    5     日
                                書記官  郭松菊


司法院資訊處製作；財團法人民間司法改革基金會備份。
